臺灣臺中地方法院刑事判決　　　　　　　　　　　　　九十四年度訴緝字第八九號
　　公　訴　人　臺灣臺中地方法院檢察署檢察官
　　被　　　告　甲○○
右列被告因妨害自由等案件，經檢察官提起公訴（九十一年度偵字第一六九九一號、
九十二年度偵字第一五二三七號），本院判決如左：
    主  文
甲○○連續意圖為自己不法之所有，以恐嚇使人將本人之物交付，累犯，處有期徒刑
壹年拾月。
    犯罪事實
一、甲○○（綽號「阿火」）前於民國八十四年間，因違反肅清煙毒條例及麻醉藥品
    管理條例案件，分別經本院判處有期徒刑三年三月及七月，並經檢察官聲請定應
    執行刑為有期徒刑三年六月確定；又於八十五年間因恐嚇案件，經臺灣高雄地方
    法院判處有期徒刑四月確定，因前二部分不合於定應執行刑之要件，因而接續執
    行，入監執行後，於八十六年四月三十日縮短刑期假釋，甫於八十八年三月二十
    八日假釋期滿，以已執行論。竟不知悔悟，仍從事以人頭申辦信用卡、現金卡、
    貸款、購車等違法行為，並以其所租用位於臺中市○○路三三九號之「企業家檳
    榔攤」為據點，陸續結識進而以王志文、黃聖哲、盧文斌、乙○○、丁○○及綽
    號「阿全」之成年男子名義進行上開不法事項。九十一年一月三十日，甲○○指
    示王志文向「富來小客車租賃有限公司」（下稱富來公司）租用車牌號碼三Ｊ—
    七四七八號自用小客車，並要求乙○○擔任連帶保證人。租得該車後，甲○○復
    命令乙○○駕駛該車搭載丁○○返回桃園住處拿國民身分證以便辦理貸款。因乙○○及丁○○均不願繼續充當甲○○之人頭，遂於九十一年二月四日凌晨一時許
    ，共同駕駛該車離開「企業家檳榔攤」，並前往友人鍾文竟位於臺中市○○○路
    四○八號住處躲藏。甲○○隨即派人尋找乙○○、丁○○，得知該二人之藏匿處
    所後，甲○○等人即為以下之行為：
  (一)甲○○乃與王志文、黃聖哲、盧文斌（綽號「阿斌」）（王志文及黃聖哲共同連
    續私行拘禁部分，業經臺灣高等法院臺中分院分別判處有期徒刑一年二月及十月
    ；盧文彬共同私行拘禁部分，亦經臺灣高等法院臺中分院判處有期徒刑六月）及
    綽號「阿全」之不詳姓名年籍成年男子共同基於私行拘禁之犯意聯絡，先於九十
    一年二月十五日晚間十一時許，由甲○○夥同王志文、盧文斌、「阿全」進入前
    開鍾文竟住處，由王志文以徒手方式；盧文斌及「阿全」則分持鋁棒及木棍（均
    未扣案），共同毆打丁○○，並以此強暴之方式，剝奪丁○○之人身自由，將丁○○強押上前揭車牌號碼三Ｊ—七四七八號自用小客車（乙○○因即時躲藏而未
    遭同時押走），載回「企業家檳榔攤」。其間為避免丁○○再度逃離，王志文、
    盧文斌及「阿全」復於翌日即九十一年二月十六日凌晨，由甲○○指示，在黃聖
    哲不知情亦未參與之情形下，共同基於普通傷害之犯意，分別持鋁棒（未扣案）
    或徒手毆打丁○○，致丁○○受有頭部外傷及背部、右髖、雙肘、右大腿、左膝
    挫傷等傷害，其後再由黃聖哲負責看守丁○○而拘禁之。
  (二)又於九十一年二月十七日，乙○○決定與甲○○解釋清楚，乃搭乘友人「小娟」
    之車前去「企業家檳榔攤」，惟乙○○步入「企業家檳榔攤」後，先遭二名不知
    姓名年籍之成年男子強押至最裡面房間，甲○○與王志文、「阿全」即承前揭私
    行拘禁之概括犯意，由王志文、「阿全」及一名不知姓名年籍之成年男子分別持
    鋁棒或徒手毆打乙○○（傷害部分，業經乙○○於九十二年八月十五日檢察官訊
    問時當庭撤回告訴），而以此強暴之手段，將乙○○拘禁在該處，並由黃聖哲負
    責看守乙○○，使乙○○不能任意離去。
二、甲○○另超出與王志文、黃聖哲、盧文斌之犯意聯絡範圍，在拘禁丁○○、乙○○期間，基於恐嚇取財之概括犯意，分別為下列行為：(一)先於九十一年二月十六
    日向丁○○恫稱：如不簽發本票，就要叫人續行毆打等語，使丁○○心生恐懼，
    而依甲○○所言，簽發票面金額為新臺幣（下同）八萬元之本票五紙（均未扣案
    ）交付甲○○收執；(二)再於同日命令丁○○或自行打電話予丁○○女友彭如雯，
    而向其恫嚇稱：必須籌措四十萬元，否則將不釋放丁○○或要丁○○死的很難看
    等語，致彭如雯心生畏懼。嗣於九十一年二月十八日下午一時許，甲○○派人帶
    同丁○○前往臺中市○○路○段三○八號台新銀行辦理現金卡時，因丁○○前已
    於該日凌晨零時許，伺機打電話告知彭如雯將被甲○○帶至台新銀行之事，經彭
    如雯報警處理，因而循線查獲上情，甲○○向彭如雯恐嚇取財犯行，始未得逞。
    (三)復於同年月十七日，甲○○再以乙○○必須要出面向銀行辦理貸款，並簽發本
    票，作為若未辦理貸款之賠償，否則就要找乙○○家人麻煩等語，恫嚇乙○○，
    致乙○○心生畏怖，因而簽發三萬元（起訴書誤載為四萬五千元）之本票二紙（
    均未扣案）交予甲○○收執。
三、嗣於九十一年二月十八日下午一時許，甲○○派人帶同丁○○前往臺中市○○路
    ○段三○八號台新銀行辦理現金卡時，為彭如雯報警，而當場救出丁○○後，丁○○再帶同警員至「企業家檳榔攤」，甲○○等人因見警員到達，乃趁隙逃逸，
    至此乙○○始回復行動自由。
四、案經乙○○（妨害自由部分）、丁○○訴由臺中市警察局第一分局報告臺灣臺中
    地方法院檢察署檢察官及該署檢察官自動檢舉偵查起訴。
    理      由
一、訊據被告甲○○固直承：有叫王志文去租用車牌號碼三Ｊ—七四七八號自用小客
    車之事；在九十一年二月十五日晚間十一時許，與盧文斌、王志文及「阿全」共
    同至鍾文竟住所，並有把丁○○載走；有叫黃聖哲要看住丁○○；而乙○○則係
    於同年月十七日自行至「企業家檳榔攤」；王志文有毆打丁○○及乙○○；丁○○亦有簽發本票等情，惟矢口否認有何傷害、妨害自由及恐嚇取財犯行，辯稱：
    並未叫乙○○擔任王志文租車之保證人；乙○○申請信用卡及向銀行貸款之事，
    伊均不知；九十一年二月十五日當日，因為伊沒有交通工具，所以才叫盧文斌載
    伊、王志文及「阿全」至鍾文竟家，盧文斌讓伊等於鍾文竟家對面下車後，就開
    車走了；是乙○○逃跑了，丁○○說要帶伊等去打乙○○，所以才將丁○○帶走
    ；伊並未指示他人毆打丁○○，是王志文看到租來的車子被撞壞了，且車牌亦被
    調換，一時氣憤才會出手毆打丁○○；是因為車牌尚未找到，所以才叫黃聖哲看
    住丁○○；並未叫黃聖哲看守乙○○；乙○○到「企業家檳榔攤」後，伊是在二
    樓聽到爭吵聲音，下樓後才看到王志文在毆打乙○○，就叫王志文不要再打了；
    並未逼迫丁○○、乙○○簽發本票，亦未收到任何本票，是丁○○主動說要賠償
    車行損失，所以才簽發本票；亦是他說要找朋友借錢賠償車子的損害，所以才打
    電話給彭如雯；至於乙○○為何會簽發本票，伊不知道云云。經查：
  (一)被告指示同案被告王志文向富來公司租用車牌號碼三Ｊ—七四七八號自用小客車
    ，並要求乙○○擔任連帶保證人等情，業據證人即告訴人乙○○於警詢、偵查及
    本院九十二年度訴字第二七二○號同案被告王志文等人被訴妨害自由案件（以下
    簡稱本院前案）中證述：伊開走的車輛，是甲○○叫伊與王志文在九十一年一月
    三十日一起去承租，由伊擔任保證人（見偵卷第一九、九九頁）；核與同案被告
    王志文在本院前案審理時供承：九十一年一月三十日甲○○有指示伊去租車，由
    乙○○擔任保證人等語（見該案卷宗第一七八頁）互核相符，並有載明同案被告
    王志文為承租人、證人乙○○為共同承租保證人，以租用車牌號碼三Ｊ—七四七
    八號自用小客車等情之富來公司租賃契約書一份附卷可稽（見偵卷第二七頁）可
    資佐證，而堪認定，因此被告辯稱：並未叫乙○○擔任租車之保證人云云，自不
    可採。
  (二)又證人乙○○於警詢、偵查及本院前案審理時均證稱：甲○○叫伊載丁○○去桃
    園拿丁○○的身分證，他要用丁○○的名義辦理貸款，丁○○不願意，伊二人乃
    決定偷偷駕駛租來的車牌號碼三Ｊ—七四七八號自用小客車逃離，並到鍾文竟位
    於臺中市○○○路四○八號之住處藏匿等語（見偵卷第九九、一○八至一一一頁
    、本院前案卷宗第一二五頁）；而同案被告王志文亦於本院前案審理時供陳：伊
    知道九十年二月四日甲○○要求乙○○開車搭載丁○○回桃園拿國民身分證要辦
    理貸款之事等語（見本院前案卷宗第一八七頁）；堪信證人乙○○證述被告曾令
    告訴人即證人丁○○返回桃園家中拿取國民身分證以供貸款之用等情，應屬實情
    。被告辯稱：並未說要用丁○○名義辦理貸款云云，委無足採。而證人乙○○及
    丁○○於九十一年二月四日駕駛車牌號碼三Ｊ—七四七八號自用小客車離去後，
    不知所蹤等情，亦據被告於本院審理時供稱：二月四日乙○○及丁○○將車開走
    後就不見了，電話也聯絡不上，後來透過「阿娟」始知悉他們之所在等語（見本
    院審判筆錄第三頁）；同案被告王志文亦於警詢時供稱：伊於九十一年二月四日
    將車子借給乙○○，之後他沒有歸還車子，直至九十一年二月十五日晚上十一時
    許，始在臺中市○○○路四○八號發現乙○○及丁○○等語甚明，足認證人乙○○與丁○○於九十一年二月四日駕車離去後，確實有斷絕與被告之聯繫而躲藏之
    意，因此證人乙○○證述因證人丁○○不願作貸款之人頭，所以才共同駕車離去
    並藏匿等情，應堪採信。
  (三)又查，證人丁○○於警詢時證述：伊於九十一年二月十五日晚上十一時許，在臺
    中市○○○路四○八號鍾文竟家中，遭王志文及三名不知道姓名的男子以拳腳及
    木棍、鋁棒毆打後，再強押上車牌號碼三Ｊ－七四七八自小客車離去，原本也要
    將乙○○押走，但被他趁機逃跑（見偵卷第一五頁背面）；證人乙○○亦於警詢
    及偵查中證稱：在九十一年二月十五日晚上十一時許，甲○○、王志文及另二名
    男子至臺中市○○○路四○八號內要將伊強行押走，當時伊機警躲在頂樓水塔裡
    ，未被發現，所以才沒有被押走等語（見偵卷第一八頁背面、七三、一○○、一
    一○頁），就被告曾於九十一年二月十五日晚上十一時許，夥同王志文及另二名
    男子前往證人鍾文竟家中欲押走證人丁○○及乙○○，因證人乙○○躲藏得宜，
    始未遭被告及王志文等人押走等情，互核相符。又證人鍾文竟於警詢時亦指認甲○○及王志文二人即為九十一年二月間至其家中押走丁○○之人無誤，並證稱：
    當晚看到甲○○帶三、四人至伊住所，表示丁○○及乙○○將其電腦螢幕搬到該
    處，所以要來找乙○○及丁○○二人拿回螢幕，而其手下趁伊與甲○○談話之際
    ，就往樓上跑去，旋即將丁○○強押下來，但因他們找不到乙○○，王志文就表
    示要找鎖匠打開上鎖之房間讓他檢查，當時附近鄰居見狀紛紛到場詢問，甲○○
    等人只好先行離去，乙○○則躲在頂樓水塔，一直到至晚上凌晨一時左右才現身
    等語（見偵卷第二三五至二三七頁）；並於本院前案審理時結證稱：「（問：是
    否在警局時稱看到甲○○帶三、四個人過去你家，他們並說乙○○及丁○○將他
    的電腦螢幕搬到你家，所以他們要來拿回螢幕，當時甲○○的手下趁你與甲○○
    在講話之際，往二、三樓跑去，過一會，就將戊○○、丁○○強押下來？）我在
    警局有這樣講，過程的確是這樣沒錯」。雖其於本院前案審理時曾一度翻異其詞
    ，證稱：「（問：後來是否有人進去把丁○○、戊○○押走？）不太了解，我出
    去後他們都不見了。」、「（問：你是否在警局時稱甲○○、王志文去你家把人
    押走？）警察拿照片給我指認，一直要我說就是這兩個人，從背影看的確是王志
    文，另一個人是甲○○」、「（問：甲○○他們把戊○○、丁○○抓走後有無對
    你交代什麼話要給乙○○？）我沒有正面跟他們碰面，如何跟他們對話。」、「
    （問：你說沒有碰面，為何在警局時說，被告他們找不到乙○○，所以要找鎖匠
    將所有上鎖的門打開讓他們進去檢查？）這段話是我編的，警察一直問我，態度
    很兇。」、「（問：為何在警局時說，被告他們找不到乙○○，所以要找鎖匠將
    所有上鎖的門打開讓他們進去檢查？）這段是我編的，當天沒有人說要找鎖匠來
    開門」云云（見本院前案卷第一七二至一七五頁），惟查，衡之常情，證人於第
    一次之證述情節，距事實發生之時較近，記憶當更為清晰，且較少權衡利害得失
    或受他人干預，比之事後翻異之詞，自更為可採，故除非可證明其更異之詞與事
    實更為相符外，自不得任意捨棄最初之陳述不採。證人鍾文竟於警詢之陳述，與
    事發時點最為接近，記憶較為清晰，較少受他人干預，理應更為可採，且證人鍾
    文竟亦於本院前案審理時陳稱：應該警察局講的比較正確，因為現在時隔太久，
    且這件事情對伊而言並非重要，伊已不太記得等語（見本院前案卷第一七六頁）
    ，足見證人鍾文竟對於證人丁○○遭被告等人押走之過程，業因時隔日久，記憶
    淡忘，始於本院前案審理時為相異之陳述。兼審之證人鍾文竟於警詢所述，與證
    人丁○○及乙○○之證言大致相符，因此其於本院證述與警詢之陳述不符之處，
    自以警詢所述較為可採。而被告於本院審理時亦供認：當日確實有將丁○○自鍾
    文竟家中帶走等情（見本院審判筆錄第三頁），是被告於九十一年二月十五日夥
    同同案被告王志文等人前往證人鍾文竟家中，將證人丁○○押走乙節，亦堪認定
    。被告辯稱是證人丁○○說要帶伊去找乙○○所以才把證人丁○○載走云云，顯
    係卸責之詞。
  (四)同案被告王志文於警詢時已供稱：伊有先毆打丁○○，再將他押至車上；伊是用
    拳頭，另三名是用木棒及鋁棒等語甚明（見偵卷第一三頁），且與證人丁○○於
    警詢證陳：在鍾文竟家中，遭王志文及三名不知道姓名的男子以拳腳及木棍、鋁
    棒毆打後，再強押伊上車牌號碼三Ｊ－七四七八自小客車等情（見偵卷第一五頁
    ）相符。而堪認被告及同案被告王志文等人係以毆打證人丁○○之強暴方式，剝
    奪其行動自由，而將證人丁○○押至車上載至「企業家檳榔攤」等情無誤。
  (五)至於前去證人鍾文竟家中押走證人丁○○之人究為何人乙節，被告於本院準備程
    序及審理時均供稱：九十一年二月十五日有與王志文、盧文斌、「阿全」一起到
    鍾文竟住處等語（見本院準備程序筆錄第五頁、審判筆錄第三頁）甚明，且與王
    志文於警詢時供稱：是伊、「阿火」（即被告）、「阿全」、「阿彬」一起去鍾
    文竟家中等語（見偵卷第一二頁背面）相符；雖同案被告王志文嗣於本院前案審
    理時翻異前供改稱：九十一年二月十五日伊是與甲○○、「阿全」、綽號「阿彬
    」之黃文彬一起去鍾文竟家，伊是搭計程車過去，到達時甲○○尚未抵達，他當
    日是由盧文斌載過來的，盧文斌沒有下車就先走了（見本院前案卷第一三五頁）
    ；並於臺灣高等法院臺中分院九十三年度上訴字第一四四六號妨害自由案件準備
    程序中供稱：伊認為「阿斌」不是盧文斌，而是黃文彬云云；被告嗣於本院審理
    時亦更易前詞，辯稱：盧文斌載伊、王志文及「阿全」到鍾文竟對面公園停車後
    ，就走了云云（見本院審判筆錄第五頁）。惟查，被告就同案被告王志文有無一
    同搭承同案被告盧文斌所駕駛之車輛一同至證人鍾文竟家中乙節，已有不符，而
    有可疑；況被告於本院審理時供稱：並沒有一個叫「黃文斌」人，去鍾文竟家裡
    的就是盧文斌等語（見本院審判筆錄第四頁）；且同案被告盧文斌於本院前案準
    備程序時亦供認：九十一年二月十五日有載甲○○過去五權南路，伊看一下就走
    等語（見本院前案卷第八九頁）；復於本院前案審理時供認：載甲○○去鍾文竟
    家後，伊待了五、六分鐘；甲○○有叫伊看著大門，不要讓丁○○離開等語（見
    本院前案卷一八九頁）；又於臺灣高等法院臺中分院九十三年度上訴字第一四四
    六號妨害自由案件九十四年二月二十四日審理時供稱：甲○○是有叫伊在那邊看
  一下等語，是同案被告盧文斌於九十一年二月十五日確實有與被告、同案被告王
    志文及「阿全」一同至鍾文竟家中，而無另一名「黃文彬」者同去，應無疑義。
    被告於本院前揭辯解及同案被告王志文事後翻異之詞，顯均係迴護同案被告盧文
    斌之詞，並不足採。
  (六)查同案被告王志文於本院前案審理時已供承：將丁○○帶回「企業家檳榔攤」後
    ，伊與「阿全」、「阿斌」有出手毆打丁○○，伊是用鋁棒，另二人則是徒手等
    語（見本院前案卷第一八八頁）；而被告於本院準備程序時供稱：把丁○○帶到
    「企業家檳榔攤」後，伊在二樓有聽到聲音，伊就叫王志文他們不要再打了等語
    ，足徵同案被告王志文前揭自白有與同案被告盧文斌及「阿全」在「企業家檳榔
    攤」共同出手毆打證人丁○○等情，應與事實相符。又證人丁○○確受有如犯罪
    事實欄所載之傷勢乙節，亦有卷附林新醫院九十一年二月十八日出具之診斷證明
    書（見偵卷第二五頁）可資佐憑，堪以認定告訴人丁○○前揭傷勢應係遭受同案
    被告王志文等人毆打造成。至被告雖辯稱：伊有制止王志文等人毆打證人丁○○
    云云，惟查，同案被告王志文於偵查中供稱：這整件事都是甲○○在主導等語（
    見偵卷第四三頁）；而被告於偵查中亦對於同案被告王志文供稱係受其指示毆打
    證人丁○○等情，表示並無意見（見偵卷第二九二頁），足證被告雖未出手毆打
    證人丁○○，但與同案被告王志文、盧文斌及「阿全」就毆打證人丁○○之行為
    ，應有犯意聯絡無訛。
  (七)證人乙○○雖於警詢時指稱：在九十一年二月十六日二十四時許，在臺中市火車
    站前，有二名男子駕駛一部自小客車靠近伊，並強行將伊押上車，疾駛至「企業
    家檳榔攤」一樓屋內，並立即關上鐵門云云。惟查，其於本院前案審理時證稱：
    九十一年二月十七日是朋友小娟聯絡伊去臺中火車站，後來她與其男友開車載伊
    過去「企業家檳榔攤」；一開始伊說沒有地方去，她就說要帶伊去一個地方，叫
    伊不用害怕，後來伊才知道是「企業家檳榔攤」，她說這樣躲也不是辦法，叫伊
    進去說清楚，伊也同意進去（見本院前案卷第一二六、一二七頁）等語；核與被
    告於本院準備程序供陳：是乙○○自己過來「企業家檳榔攤」等情（見本院準備
    程序筆錄第五頁）、另於本院審理時供述：是阿娟帶乙○○到檳榔攤，並未到臺
    中火車站去押乙○○等語（見本院審判筆錄第三頁）、同案被告王志文於偵查中
    供稱：去鍾文竟家中抓到丁○○幾日後，乙○○自己就跑到「企業家檳榔攤」來
    找我們等語（見偵卷第二七○頁）；另於本院前案審理時供稱：九十一年二月十
    七日，乙○○是由小娟及其男友載過來的等語（見本院前案卷第一三五頁）均互
    核相符，而證人乙○○於前揭本院前案審理期日，同時亦證述關於其抵達「企業
    家檳榔攤」後遭同案被告王志文等人毆打等不利於被告及同案被告王志文之情事
    （詳如後述），是其前述前往「企業家檳榔攤」之過程而與被告及同案被告王志
    文所供相符之處，應無故為有利於被告及同案被告王志文等人證言之可能，而應
    屬實情，堪以採信。
  (八)又證人乙○○於九十一年二月十八日至林新醫院急診時，其受有如犯罪事實欄所
    載之傷勢等情，有林新醫院出具之診斷證明書一紙在卷足憑（見偵卷第二六頁）
    。而證人乙○○於本院前案審理時證述：到「企業家檳榔攤」後，甲○○在樓下
    ，他不知道跟王志文他們說什麼，之後就上樓，王志文他們就開始動手打伊；伊
    被王志文等人毆打，甲○○當時在樓上，是甲○○叫王志文他們打伊，王志文他
    們拿一支鋁棒輪流打伊，也有用手打；打伊的人有王志文，其他不認識，不是黃
    聖哲及盧文斌等語（見本院前案卷第一二六、一二七、一二九、一三一頁）；同
    案被告王志文於偵查中供認：在乙○○自己來那天，有用手打乙○○頭部；有用
    打丁○○之同一支鋁棒打乙○○（見偵卷第二七一頁）；另於本院前案審理時亦
    供承：二月十七日與「阿全」等人有用鋁棒或徒手打乙○○等語（見本院前案卷
    第一八八頁）；足以認定同案被告王志文有與其他人一起徒手及以鋁棒毆打證人
    乙○○，而造成上開診斷證明書上所載傷勢無誤。雖同案被告王志文於本院前案
    審理時供稱：不是因為甲○○叫伊打乙○○才出手，是因為伊租的車子被乙○○
    開走，租金都是伊在負擔，伊不高興才出手打他云云，被告亦於本院審理時供稱
    ：是在二樓聽到爭吵聲，下來就看到王志文在打乙○○，伊就叫他不要打了云云
    ；惟查同案被告王志文出面租車之事，係接受被告之指示而為等情，業如前述；
    且參以同案被告於偵查中供述整件事都是被告在主導等情，足證被告與同案被告
    王志文等人間具有主從關係，同案被告王志文等人行事均是遵照被告之指示，同
    案被告王志文等人，出手毆打證人乙○○乙節，亦應如是，同案被告王志文供稱
    並非被告叫其毆打乙○○云云，被告辯稱有叫同案被告王志文不要再打乙○○云
    云，顯分係迴護及卸責之詞，不可採信。被告與同案被告王志文等人間就毆打證
    人乙○○成傷乙節應有犯意聯絡，堪以認定。
  (九)證人丁○○於警詢時證陳：被押到「企業家檳榔攤」後，有被限制行動自由等語
    （見偵卷第一六頁）；證人乙○○於偵查中亦證述：甲○○他們將伊及丁○○關
    在「企業家檳榔攤」二、三天，沒有將伊等綁起來，但有叫人看守伊等等語（見
    偵卷第七四頁）；而被告於本院準備程序及審理時均亦供稱：有叫黃聖哲要看守
    丁○○，因為當時車牌還沒有找到，不能讓他離開等語（見本院準備程序筆錄第
    五頁、審判筆錄第三頁）；同案被告黃聖哲於偵查中亦供認：是甲○○叫伊看著
    丁○○，大概二、三天左右，主要是不讓他們逃走；伊只負責看管他們等語（見
    偵卷第二八○、二八一頁）；另於本院前案審理時亦供陳：甲○○叫伊顧乙○○
    及丁○○二、三天，不要讓他們跑掉等語（見本院前案卷第一三五、一八一頁）
    ，足證證人丁○○及乙○○前揭證述應屬真實。被告既命同案被告黃聖哲看守證
    人丁○○及乙○○，不讓其二人任意離去「企業家檳榔攤」，自屬限制證人丁○○及乙○○行動自由，並將其二人拘禁於「企業家檳榔攤」之舉，況其於本院準
    備程序時亦供承：伊認為自己之行為可能涉及妨害自由，所以要求乙○○去警局
    說明等語（見本院準備程序筆錄第五頁），是其確均有與同案被告王志文、黃聖
    哲對證人丁○○及乙○○施以私行拘禁之行為，被告盧文斌則未參與此部分犯行
    ，允無疑義。被告辯稱並未妨害證人丁○○及乙○○自由云云，自難憑採。
  (十)證人丁○○於警詢時證稱：他們強迫伊簽下五張八萬元之本票，若伊不簽本票他
    們要繼續毆打伊；他們以為伊是與乙○○同夥的，在王志文租來的自小客車上拿
    走七十萬元及二支手槍，伊並未拿走這些物品，是他們硬要誣賴伊，趁機敲伊一
    筆錢；另一名歹徒（應指同案被告王志文以外之人）有告知伊女友，若不交出錢
    ，要伊死的很難看等語（見偵卷第一六、一七頁）；而證人乙○○亦於警詢時證
    述：因為張先生（即被告）要伊賠車內之現金七十萬元及二把槍，所以要伊簽發
    本票等語（見偵卷第一九頁）；並於本院前案審理時證陳：伊被打完後，甲○○
    有說車內有七十萬現金及二支槍不見了，但伊檢查過，車內並沒有這些東西；他
    並以此為由叫伊簽二張票面金額各三萬元之本票賠償，其餘部分則辦貸款賠償；
    如果不辦的話，就欠他這些錢，並要找伊家人麻煩等語（見本院前案審理筆錄第
    一二八、一三○頁）；另證人即丁○○之女友彭如雯則於警詢時證稱：在九十一
    年（筆錄誤載為九十二年）二月十六日下午一時許，接獲男友丁○○打回來的電
    話，說他遭人強押住，叫伊立即帶四十萬元至臺中市，對方才要放人；第二通電
    話是同日下午一時三十分許，有人打電話來問伊錢準備好了沒有，叫伊務必要在
    下午三時前將錢送到臺中，否則伊男友會死的很難看；第三通電話是於下午二時
    三十分打來的，問伊人在何處，伊說尚在籌款；第四通電話於下午三時十五分打
    來，伊聽到丁○○哭的很淒慘，對方就問伊到底要不要將錢送過來，伊回答真的
    沒錢，對方罵了一句就掛電話等語；被告亦供承證人丁○○有簽發本票並打電話
    給證人彭如雯之事；而觀諸證人丁○○及乙○○均先後遭到被告夥同同案被告王
    志文等人毆打，並進而拘禁於「企業家檳榔攤」，其二人之行動自由均受制於被
    告，則在此期間內被告再以前揭言詞恫嚇，而令證人丁○○及乙○○分別簽發本
    票，亦屬可能；且證人丁○○及乙○○既均認為被告所述車內有現金及手槍等情
    均為不實，又焉會自願簽發本票交付被告？再參以嗣後被告復以「若不交錢，丁○○會死的很難看」等語，要求證人彭如雯交付四十萬元，茍證人丁○○係自願
    簽發四十萬元本票，被告應即無須再用此恐嚇之手段，要求證人彭如雯交付金錢
    。是證人丁○○及乙○○前揭證述，應堪採信。被告辯稱：是丁○○自願簽發本
    票及打電話給證人彭如雯、不知乙○○為何簽發本票云云，均無足採。又恐嚇證
    人乙○○簽發本票之人係被告等情，業據其證述明確，業如前述；至於逼迫證人
    丁○○簽發本票之人及向證人彭如雯恐嚇取財之人，因證人丁○○於製作警詢筆
    錄時，僅查獲同案被告王志文一人，因此當時製作筆錄之警員均以「王志文他們
    」統稱本件之行為人，而證人丁○○亦均以「他們」一詞，概括回答而未明確指
    出逼迫其簽發本票之人，嗣於偵審期間復屢傳不到，而無法讓其再指認逼迫其簽
    發本票之人為何人；而證人彭如雯則與甲○○等人並不相識，故其於警詢時，對
    於打電話恐嚇之歹徒，均以「對方」稱呼，亦無從以其證述辨識究竟是何人。然
    查：(1)同案被告王志文、黃聖哲皆否認有依被告指示恐嚇證人丁○○簽發本票及
    打電話給證人彭如雯；(2)證人乙○○於本院前案審理時證稱：伊有告訴丁○○伊
    有簽本票，丁○○就說甲○○也是用同樣理由叫他簽發四十萬元本票等語（見本
    院前案卷第一二九、一三○頁），足證恐嚇證人丁○○及打電話向證人彭如雯恐
    嚇取財者，應係被告，至於同案被告王志文及黃哲聖，既無積極證據足以證明其
    二人亦有參與此部分犯行，自難認其二人與被告就恐嚇取財部分有犯意聯絡。
  (十一)綜上各節，被告所辯顯均係臨訟卸責之詞，無可採信。本件事證明確，被告犯行
    堪以認定，應予依法論科。
二、按刑法第三百零二條第一項所謂其他非法方法剝奪人之行動自由，係對於同條項
    私行拘禁之補充規定，行為人將人私行拘禁，同條項既有明文，按之主要規定優
    於補充規定原則，自不應宣告補充規定之罪名，最高法院著有三十年上字第一六
    九三號判例可資參照。又按刑法第三百零二條第一項之妨害自由罪，原以強暴、
    脅迫為構成要件，其因而致普通傷害，乃強暴、脅迫當然之結果，除另有傷害故
    意外，仍祇成立該條項之罪，無同法第二百七十七條第一項之適用，最高法院三
    十年上字第三七○一號判例意旨參照。查被告與同案被告王志文等人於九十一年
    二月十五日晚上十一時許，先將證人丁○○自證人鍾文竟住處強押至「企業家檳
    榔攤」，而剝奪其行動自由後，再將之拘禁在該處，迄至同年月十八日止，依前
    揭最高法院判例意旨，應論以刑法第三百零二條第一項之私行拘禁罪；另被告及
    同案被告王志文等人於剝奪證人丁○○之行動自由後，在「企業家檳榔攤」復行
    傷害證人丁○○身體之行為，顯非為私行拘禁或剝奪證人丁○○行動自由之方法
    ，而應係另基於傷害之犯意所為。是核被告所為，係犯刑法第二百七十七條第一
    項普通傷害罪、同法第三百零二條第一項私行拘禁罪及第三百四十六條第一項恐
    嚇取財罪。被告就右揭私行拘禁證人丁○○之犯行，與同案被告王志文、盧文斌
    及綽號「阿全」之成年男子有犯意聯絡及行為分擔；被告就私行拘禁證人乙○○
    之犯行，與同案被告王志文、黃聖哲及「阿全」有犯意聯絡及行為分擔；被告就
    傷害證人丁○○之犯行，與同案被告王志文、黃聖哲及「阿全」有犯意聯絡及行
    為分擔，分別成立共同正犯。又被告固已著手以言詞恫嚇證人彭如雯，要其交付
    四十萬元之行為，但證人彭如雯尚未交付金錢，應為未遂犯。被告先後私行拘禁
    證人丁○○、乙○○之犯行、向證人丁○○、乙○○恐嚇取財既遂及向證人彭如
    雯恐嚇取財未遂之犯行，均時間緊接，犯罪構成要件相同，顯均係基於概括犯意
    為之，應依連續犯之規定各論以一罪，並分別加重其刑。被告所犯連續私行拘禁
    、普通傷害及連續恐嚇取財三罪間，有手段、目的之牽連關係，應依刑法第五十
    五條規定，從一重之連續恐嚇取財罪處斷。而公訴意旨認證人丁○○受有傷害，
    乃被告妨害自由犯行之當然結果，應不另論罪，尚有未合。被告前於八十四年間
    ，因違反肅清煙毒條例及麻醉藥品管理條例案件，分別經本院判處有期徒刑三年
    三月及七月，並經檢察官聲請定應執行刑為有期徒刑三年六月確定；又於八十五
    年間因恐嚇案件，經臺灣高雄地方法院判處有期徒刑四月確定，因前二部分不合
    於定應執行刑之要件，因而接續執行，入監執行後，於八十六年四月三十日縮短
    刑期假釋，於八十八年三月二十八日假釋期滿，以已執行論，有卷附臺灣高等法
    院被告全國前案紀錄表一份在卷可按，其於有期徒刑執行完畢五年內，再犯本件
    有期徒刑以上之罪，為累犯，應依法遞加重其刑。爰審酌被告糾眾強押證人丁○○，並加以拘禁，復於證人乙○○自行到達「企業家檳榔攤」後，暴力相向，亦
    施以拘禁，其犯行對證人乙○○、丁○○造成心理恐懼甚大，並嚴重危害社會治
    安，被告復居於指揮同案被告王志文等人之地位，惡性最深，且犯罪後砌詞狡辯
    ，顯乏認錯悔過之具體表現，態度不佳等一切情狀，量處如主文所示之刑。
五、公訴意旨又以：被告及同案被告王志文等人前往證人鍾文竟住處，強押證人丁○○回「企業家檳榔攤」時，同時強行將在場之案外人戊○○帶回「企業家檳榔攤
    」，而認被告此部分亦涉犯私行拘禁罪嫌。惟按犯罪事實應依證據認定之，無證
    據不得認定犯罪事實，刑事訴訟法第一百五十四條第二項定有明文。又認定不利
    於被告之事實，須依積極證據，苟積極證據不足為不利於被告事實之認定時，即
    應為有利於被告之認定，更不必有何有利之證據，最高法院著有三十年上字第八
    一六號判例可資參照。經查，被告及同案被告王志文雖均供承於九十一年二月十
    五日晚間，有將案外人戊○○一併帶走，惟本件卷內並無案外人戊○○之報案紀
    錄或相關筆錄，顯示案發後案外人戊○○未曾出面指控遭人非法剝奪自由或拘禁
    ；且案外人戊○○經本院屢次傳喚，均未到庭，致本院無從調查當時其行動自由
    是否遭受剝奪。因此，縱使同案被告王志文等人有同時將案外人戊○○帶回「企
    業家檳榔攤」之事實，就卷內現存之證據，亦無法據以判斷是否違反案外人戊○○之意願；此外，復查無其他積極證據證明被告確有公訴人所指此部分之犯行，
    惟公訴意旨認此部分與前揭論罪科刑之私行拘禁罪間有想像競合犯之裁判上一罪
    關係，爰不另為無罪之諭知。
據上論斷，應依刑事訴訟法第二百九十九條第一項前段，刑法第五十六條、第二百七
十七條第一項、第三百零二條第一項、第三百四十六條第一項、第五十五條、第四十
七條，罰金罰鍰提高標準條例第一條前段，判決如主文。
本案經檢察官丙○○到庭執行職務。
中      華      民      國      九十四      年      六    月      七    日
                                臺灣臺中地方法院刑事第四庭
                                    審判長法  官  張  靜  琪
                                          法  官  賴  妙  雲
                                          法  官  郭  妙  俐
右正本證明與原本無異。
如不服本判決，應於送達後十日內向本院提出上訴狀（須附繕本），上訴於台灣高等
法院臺中分院。
                                          書記官
中      華      民      國      九十四      年      六    月      七    日
附錄論罪科刑法條：
刑法第二百七十七條
傷害人之身體或健康者，處三年以下有期徒刑、拘役或一千元以下罰金。
犯前項之罪因而致人於死者，處無期徒刑或七年以上有期徒刑；致重傷者，處三年以
上十年以下有期徒刑。
第三百零二條
私行拘禁或以其他非法方法，剝奪人之行動自由者，處五年以下有期徒刑、拘役或三
百元以下罰金。
因而致人於死者，處無期徒刑或七年以上有期徒刑，致重傷者，處三年以上十年以下
有期徒刑。
第一項之未遂犯罰之。
第三百四十六條
意圖為自己或第三人不法之所有，以恐嚇使人將本人或第三人之物交付者，處六月以
上五年以下有期徒刑，得併科一千元以下罰金。
以前項方法得財產上不法之利益，或使第三人得之者，亦同。
前二項之未遂犯罰之。
